臺灣高等法院臺中分院民事判決
110年度上易字第611號
上  訴  人  蔡季玲

被  上訴人  蘇瑞𨧿
上列當事人間清償債款事件，上訴人對於中華民國110年8月13日
臺灣臺中地方法院109年度訴字第2171號第一審判決提起上訴，
並為擴張請求，本院於111年5月17日言詞辯論終結，判決如下：
    主  文
一、上訴及擴張之訴均駁回。
二、第二審及擴張之訴之訴訟費用均由上訴人負擔。
    事實及理由
壹、上訴人於本院審理時，擴張其聲明，請求法定遲延利息之起
    算日為民國95年5月19日（參本院卷64、71頁），核無不合
    ，應予准許。
貳、上訴人主張：被上訴人為伊配偶蘇何彩玉（於103年12月24
    日死亡）之繼承人。蘇何彩玉於95年8月7日，將新北市○○區
    ○○路○段00號彰化銀行前之騎樓攤位（下稱系爭攤位）之所
    有權與使用權，以新臺幣（下同）70萬元之代價，出賣與轉
    讓與其。其自95年5月16日起，至96年1月24日間，陸續匯款
    共計65萬元及交付5萬元現金予伊等2人。惟其僅使用系爭攤
    位至96年2月7日，之後伊等2人不讓其在系爭攤位擺攤，甚
    至將系爭攤位轉讓他人。因蘇何彩玉將系爭攤位一物二賣，
    應將其所交付之70萬元應返還。爰依民法第227條、第226條
    及第1148條規定，請求被上訴人應於繼承蘇何彩玉之遺產範
    圍內，「再」給付其7萬2千元（即扣除原判決已判命被上訴
    人應於繼承蘇何彩玉之遺產範圍內，給付其之62萬8千元部
    分），及自民國95年5月19日，起至清償日止，按週年利率
    百分之5計算之利息。另請求就原判決所判命被上訴人應於
    繼承蘇何彩玉之遺產範圍內，給付之62萬8千元部分之自95
    年5月19日起，至109年5月6日止，按週年利率百分之5計算
    之利息（原審駁回上訴人請求被上訴人給付70萬元本息，與
    判命被上訴人應於繼承蘇何彩玉之遺產範圍內，給付上訴人
    62萬8千元，及自109年5月7日起，至清償日止，按週年利率
    百分之5計算之利息部分，各未據上訴，而未繫屬本院，不
    另贅述）。
參、被上訴人則以：系爭攤位買賣使用權契約存在於蘇何彩玉與
    上訴人間，與伊無涉。上訴人所述，伊均不知道，亦未參與
    ，且未與上訴人有所接觸。爰請駁回上訴及擴張之訴等語置
    辯。
肆、原審為上訴人敗訴之判決，上訴人不服，上訴後擴張請求法
    定遲延利息之起算日為95年5月19日，併求為判決：一、原
    判決（後述）不利於上訴人部分廢棄。二、上開廢棄部分，
    ㈠被上訴人應「再」給付上訴人7萬2千元，及自95年5月19日
    起，至清償日止，按週年利率百分之5計算之利息；㈡原判決
    判命被上訴人應於繼承蘇何彩玉之遺產範圍內，給付其62萬
    8千元部分，被上訴人應「再」給付其自95年5月19日起，至
    109年5月6日止，按週年利率百分之5計算之利息。被上訴人
    則聲明：上訴及擴張之訴均駁回。
伍、本院得心證之理由：
一、上訴人請求被上訴人應於繼承蘇何彩玉之遺產範圍內，「再
    」給付其7萬2千元本息部分，為無理由：
　㈠上訴人為購買系爭攤位之使用權，業已給付伊等2人70萬元轉
    讓金等情，已為兩造與蘇何彩玉於臺灣板橋地方法院96年度
    訴字第2650號侵權行為事件審理中，所不爭執（參原審卷㈠4
    2頁所附之該判決書所載）。被上訴人亦自承：系爭攤位使
    用權已由蘇何彩玉轉賣他人（參原審卷㈠397頁）等情。準此
    ，堪認蘇何彩玉已無法依約履行交付系爭攤位使用權給上訴
    人之義務，應屬給付不能，且屬可歸責於蘇何彩玉。是蘇何
    彩玉應依民法第226條第1項規定，對上訴人負給付不能之損
    害賠償責任。
　㈡蘇何彩玉於95年8月7日簽立系爭轉讓單後，上訴人自95年8 
    月7日起，至96年2月7日止，有使用系爭攤位。惟自96年2月
    8日起，上訴人因被阻止而無法繼續使用系爭攤位等情，已
    為兩造所不爭執（參原判決事實及理由欄三、㈠不爭執事項2
    .、4.）。另被上訴人陳稱：蘇何彩玉不讓上訴人繼續使用
    系爭攤位，係因為其沒有付清165萬元轉讓金，僅付70萬元
    。攤位沒有讓其繼續使用，因為其沒有付清轉讓金，所以一
    定要有租金。假如轉讓金全部付清，就不必有租金（參原審
    卷㈠417、418頁）等情。又上訴人於95年8月7日之前約一年
    多之期間，承租系爭攤位之使用權時，每月給付租金1萬2千
    元等情，已為兩造所不爭執（參原判決事實及理由欄三、㈠
    不爭執事項3.）。
　㈢基上所述，上訴人於95年8月7日，與蘇何彩玉簽立系爭轉讓
    單（參原審卷㈠245頁）後，自同日起，至96年2月7日止，曾
    使用系爭攤位。且上訴人於95年8月7日之前約一年多之期間
    ，承租系爭攤位之使用權時，每月給付租金為1萬2千元。另
    被上訴人陳稱：系爭攤位蘇何彩玉之所以沒有讓上訴人繼續
    使用，係因為其沒有付清轉讓金165萬元。所以上訴人一定
    要付租金，假如上訴人轉讓金有付清，就不必付租金一節。
    又上訴人自承：其並未全部付清系爭轉讓單之165萬元，僅
    先給付70萬元（參原審卷㈠245頁、417頁）。本院經綜合參
    酌損害填補與禁止利得原則及上開情狀後，認上訴人依民法
    第226條第1項規定，所得請求蘇何彩玉賠償之金額，應扣除
    其自95年8月7日起，至96年2月7日止，因使用系爭攤位所獲
    相當於租金7萬2千元（1萬2千元×6）之利益，方符契約公平
    與誠信原則（蓋上訴人亦有違反其應依約給付所餘95萬元之
    義務，僅蘇何彩玉在未催告上訴人給付前，即將系爭攤位轉
    賣他人，致彼應負給付不能之損害賠償責任）。準此，上訴
    人依民法第227條、第226條及第1148條規定，請求被上訴人
    應於繼承蘇何彩玉之遺產範圍內，「再」給付其7萬2千元本
    息部分，為無理由。
二、上訴人就原判決所判命被上訴人應於繼承蘇何彩玉之遺產範
    圍內，給付其62萬8千元部分，請求被上訴人應「再」給付
    其自95年5月19日起，至109年5月6日止，按週年利率百分之
    5計算之利息部分，為無理由：
　㈠按給付無確定期限者，債務人於債權人得請求給付時，經其
    催告而未為給付，自受催告時起，負遲延責任。其經債權人
    起訴而送達訴狀，或依督促程序送達支付命令，或為其他相
    類之行為者，與催告有同一之效力，民法第229條第2項定有
    明文。
　㈡原判決判命被上訴人應於繼承蘇何彩玉之遺產範圍內，給付
    其62萬8千元部分，並無給付之確定期限。本件上訴人聲請
    核發之臺灣臺中地方法院109年度司促字第12065號支付命令
    ，係於109年5月6日送達被上訴人（參該卷宗45頁所附送達
    證書）。而上訴人並未提出其於支付命令送達前，曾催告蘇
    何彩玉或被上訴人給付之相關證據，供本院審酌。故揆諸上
    開說明意旨，應自支付命令送達翌日即109年5月7日起算法
    定遲延利息。是上訴人依民法第227條、第226條及第1148條
    規定，請求被上訴人就上開原判決判命給付部分，應「再」
    給付其自95年5月19日起，至109年5月6日止，按週年利率百
    分之5計算之利息部分，核與民法第229條第2項規定未合，
    為無理由。
三、綜上所述，原審為上訴人敗訴之判決，理由固有未洽，惟其
    結論仍屬正當。是上訴人徒執前詞，提起上訴，求為廢棄原
    判決，為無理由，應予駁回。另上訴人於本院擴張請求之訴
    ，亦為無理由，應予駁回。
四、本件事證已臻明確，兩造其餘之攻擊或防禦方法及所用之證
    據，經本院斟酌後，認為均不足以影響本判決之結果，爰不
    逐一論列，附此敘明。
陸、據上論結，本件上訴及擴張之訴均為無理由，判決如主文。
中　　華　　民　　國　　111 　年　　5 　　月　　31　　日
        　　   民事第七庭     審判長法　官  王  銘
　　　　　　　　　　　　　　        法  官  張國華
　　　　　　　　　　　　　　　      法　官  唐敏寶
正本係照原本作成。            
不得上訴。
                                    書記官  劉恒宏
　　　　　　　　　　　　　　　　　　
中　　華　　民　　國　　111 　年　　5 　　月　　31　　日